臺灣臺中地方法院臺中簡易庭民事判決
111年度中簡字第1066號
原      告  聯泰鐵工所即徐春賢

兼上1人
訴訟代理人  陳宗德  
被      告  劉耀鴻  
訴訟代理人  劉峰益  
上列當事人間請求侵權行為損害賠償（交通）事件，經本院於民
國111年10月7日言詞辯論終結，判決如下：
    主    文
被告應給付原告聯泰鐵工所即徐春賢新臺幣103,000元。
被告應給付原告陳宗德新臺幣20,300元。
原告陳宗德其餘之訴駁回。
訴訟費用新臺幣1,880元，由被告負擔新臺幣1,329元，餘由原告
陳宗德負擔。
本判決原告勝訴部分得假執行。
    事 實 及 理 由
壹、程序事項
　　按訴狀送達後，原告不得將原訴變更或追加他訴，但請求之
    基礎事實同一者、擴張或減縮應受判決事項之聲明者，不在
    此限；此項規定於簡易訴訟程序亦有適用；民事訴訟法第25
    5條第1項第2款、第3款、第436條第2項分別定有明文。查原
    告起訴原僅列陳宗德為原告，嗣於民國111年7月19日本院言
    詞辯論期日審理中當庭追加聯泰鐵工所即徐春賢為原告（見
    本院卷第143-145頁），並於111年10月7日本院言詞辯論時
    變更聲明為：⑴被告應給付原告聯泰鐵工所即徐春賢新臺幣
    （下同）103,000元；⑵被告應給付原告陳宗德71,359元，核
    與前揭法律規定相符，應予准許。
貳、實體事項　　
一、原告主張：被告於民國109年11月20日上午7時56分許，駕駛
    車牌號碼0000-00號自小客車，行經臺中市北屯區中平路與
    敦化路二段口時，因未保持車距，致撞及由原告陳宗德駕駛
    ，為訴外人歐力士小客車租賃股份有限公司（下稱歐力士公
    司）所有之車牌號碼000-0000號租賃小客車（下稱系爭車輛
    ），造成系爭車輛受損(業經歐力士小客車租賃股份有限公
    司將債權讓與原告聯泰鐵工所即徐春賢)、原告陳宗德受傷
    ，爰依侵權行為及債權讓與之法律關係請求被告賠償下列損
    害：
　⒈車輛價值減損100,000元：又系爭車輛縱經修復，經台中市汽
    車同業公會鑑定，仍受有價值減損10萬元。
　⒉鑑定費用3,000元：原告因送請台中市汽車同業公會為上項鑑
    定，支出鑑定費用3,000元。
　⒊車輛維修費用3,000元：系爭車輛經送修復後，支出鍍膜費用
    3,000元。　
　⒋租車費用26,059元：因系爭車輛修繕期間，另行租車代步，
    每日1700元，期間15日，計25,500元；且該15日期間支出之
    油資為559元；共計26,059元。
　⒌醫療費用300元：原告陳宗德因本件事故受傷，支出醫療費用
    300元。
　⒍工作損失12,000元：原告陳宗德任職台積電，每日工資4000
    元，因處理車禍、將車輛送至維修廠及車輛修繕完畢後之取
    車時而須請假4日，計損失工資12,000元。
　⒎精神撫慰金30,000元：因本件車禍對於原告陳宗德造成精神
    上之恐懼，故請求賠償精神撫慰金3萬元。
　  上列1至2為原告聯泰鐵工所即徐春賢所受損害；3至7為原告
    陳宗德所受損害，爰依侵權行為及債權讓與之法律關係請求
    。並聲明：⑴被告應給付原告聯泰鐵工所即徐春賢103,000元
    ；⑵被告應給付原告陳宗德71,359元。
二、被告則以：原告聯泰鐵工所即徐春賢所請求之系爭車輛價值
    減損及費用過高；另對肇事責任及原告陳宗德醫療費用300
    元均不爭執；然原告陳宗德並非系爭車輛之所有權人，其自
    不得請求系爭車輛之鍍膜費用；又租車費用及加油費用不在
    被告造成損害之範圍，被告亦不同意原告陳宗德之請求；原
    告陳宗德主張工作損失部分，並未提出一日薪資達4000元之
    證明，且其請總共請4個半天特休假，理由為休息，一日為
    喪假，顯然非如原告陳宗德主張是為處理車禍事故而請假，
    況上開假別均為勞基法保障之有薪假，並不會扣除原告陳宗
    德薪資，工作收入不受到影響；原告陳宗德因本件事故所受
    傷勢輕微，其精神撫慰金請求實屬過高等語，資為抗辯。並
    聲明：原告之訴駁回。
三、得心證之理由
  ㈠原告主張被告於上開時地與系爭車輛發生碰撞，造成系爭車
    輛受損及陳宗德受傷之事實，業據其提出與其所述相符之道
    路交通事故當事人登記聯單、醫療單據等件為證，並經本院
    依職權向臺中市政府警察局第五分局調取道路交通事故調查
    卷宗（含初步分析研判表、道路交通事故當事人登記聯單、
    道路交通事故現場圖、道路交通事故調查報告表㈠㈡、道路交
    通事故談話紀錄表、道路交通事故補充資料表、現場照片等
    資料）查核無訛，而被告對於原告主張之上開事實，於本院
    言詞辯論期日時並未爭執，原告主張之事實，自堪信為真實
    。按汽車在同一車道行駛時，除擬超越前車外，後車與前車
    之間應保持隨時可以煞停之距離；汽車行駛時，駕駛人應注
    意車前狀況，並隨時採取必要之安全措施，道路交通安全規
    則第94條第1項前段及第3項分別定有明文。查系爭事故之肇
    事原因，參酌道路交通事故現場圖及交通事故調查紀錄表可
    知本件兩車駕駛均沿敦化路左側車道由中清路往經貿路方向
    行駛，行至肇事地點，被告因未保持行車安全距離、復未注
    意車前狀況，而與其前方同行向、同車道之系爭車輛發生碰
    撞，（見本院卷第43、51頁）。顯見本件事故之發生係因被
    告未注意車前狀況及未保持行車安全距離而不慎與前方之系
    爭車輛發生碰撞而肇事，堪認被告就本件事故之發生具有過
    失甚明；又被告之過失行為與系爭車輛受損及原告陳宗德受
    傷之結果間，具有相當因果關係，故本件損害之發生應由被
    告負全部之過失責任。
　㈡按因故意或過失，不法侵害他人之權利者，負損害賠償責任
    ；汽車、機車或其他非依軌道行駛之動力車輛，在使用中加
    損害於他人者，駕駛人應賠償因此所生之損害；不法侵害他
    人之身體或健康者，對於被害人因此喪失或減少勞動能力或
    增加生活上之需要時，應負損害賠償責任；不法毀損他人之
    物者，被害人得請求賠償其物因毀損所減少之價額；不法侵
    害他人之身體、健康、名譽、自由、信用、隱私、貞操，或
    不法侵害其他人格法益而情節重大者，被害人雖非財產上之
    損害，亦得請求賠償相當之金額；民法第184條第1項前段、
    第191條之2前段、第193條第1項、第196條及第195條第1項
    前段分別定有明文。承上，被告駕車疏未注意車前狀況及保
    持安全行車距離，致撞擊行駛於前方之系爭車輛而肇事，具
    有過失甚明，已如前述，而原告陳宗德因本件車禍，身體受
    有傷害之相關損失，及精神上損害等，另受有系爭車輛毀損
    之相關財產上損害（由系爭車輛所有人即訴外人歐力士小客
    車租賃股份有限公司將債權讓與原告聯泰鐵工所即徐春賢）
    ，被告自應負損害賠償之責，茲就原告請求之項目及金額，
    是否准許，分別說明如後：
  ㈢原告聯泰鐵工所即徐春賢請求部分：
　⑴按不法毀損他人之物者，被害人得請求賠償其物因毀損所減
    少之價額。民法第196條定有明文。而損害賠償目的在於填
    補損害，其應回復者，係物之應有狀態，自應將損害事故發
    生後之變動狀況考慮在內。故於物被毀損時，被害人除得請
    求修補或賠償修復費用，以填補技術性貶值之損失而回復物
    之物理原狀外，倘修復後其物因毀損所減少價額仍超過必要
    修復費用時，就其差額（即交易性貶值）亦得請求賠償。是
    被害人如能證明其物因毀損所減少之價額，超過必要之修復
    費用時，就其差額，仍得請求賠償（最高法院77年度第 9次
    民事庭會議決議可資參照）。經查，依原告提出之109年12
    月17日台中市汽車商業同業公會車輛鑑定書鑑定結果欄記載
    ：系爭車輛因發生意外事故更換後保險桿、後箱蓋後門板有
    鍛修痕跡。故系爭車輛發生事故前與發生事故經修復後之價
    差約為10萬元等語，有上開鑑定書在卷可佐（見本院卷第27
    頁），足認系爭車輛雖經修復，仍受有100,000元之交易價
    值減損。而系爭車輛之所有權人歐力士公司業將其關於系爭
    車輛交易上貶損之折損金額10萬元債權讓與原告聯泰鐵工所
    即徐春賢，有債權請求權讓與同意書存卷可參（見本院卷第
    129頁），則原告聯泰鐵工所即徐春賢請求被告賠償系爭車
    輛交易價值減損之損害100,000元，即屬有據。被告抗辯原
    告聯泰鐵工所即徐春賢所請求之系爭車輛價值減損及費用過
    高云云，自無足採。
　⑵按因侵權行為致身體受有傷害，訴請賠償義務人賠償損害，
    法院恆要求賠償權利人提出證明文件，倘出具該證明文件而
    需支付費用時，是項證明書費之支出即難謂與傷害間無相當
    因果關係（最高法院89年度台上字第2070號判決可資參照）
    。又診斷書費用，如係被害人為證明損害發生及其範圍所必
    要之費用，應納為損害之一部分，得請求加害人賠償（最高
    法院93年度台上字第1159號判決可資參照）。原告聯泰鐵工
    所即徐春賢為證明系爭車輛因本件車禍後受有交易性貶值之
    損害，於起訴前送台中市汽車商業同業公會鑑定，因而支出
    鑑定費用3,000元，有卷附之收據為證（見本院卷第27頁）
    ，亦為被告所不爭執。本院審酌目前審判實務上，原告為證
    明因被告侵權行為致其車輛受有交易性貶值之損害，法院恆
    要求賠償權利人提出汽車商業同業公會或相關單位鑑定之證
    明文件，倘被害人為出具該鑑定報告而支付鑑定費用時，該
    鑑定費用的支出，即難未與被告侵權行為所致系爭車輛交易
    性貶值之損害間，無相當因果關係。申言之，車輛交易性貶
    值之鑑定費用，可認係被害人為證明其所受損害及範圍所必
    要之費用，應納為損害之一部分，得請求加害人賠償。從而
    ，原告聯泰鐵工所即徐春賢依侵權行為之法律關係，訴請被
    告賠償此部分之金額3,000元，亦屬可採。
　⑶基上，原告聯泰鐵工所即徐春賢得請求之金額為103,000元（
    計算式：100,000元+3,000元＝103,000元）。
　㈣原告陳宗德請求部分：
　⑴原告陳宗德請求醫療費用300元部分，業據原告陳宗德提出醫
    療費用單據為證，且為被告所不爭執，原告陳宗德請求之醫
    療費用300元，自屬有據，應予准許。
　⑵原告陳宗德主張系爭車輛經送修復後，支出鍍膜費用3,000元
    。又因系爭車輛修繕期間，另行租車代步，每日1,700元，
    期間15日，計25,500元；且該15日期間支出之油資為559元
    ；共計26,059元。再因處理車禍、將車輛送至維修廠及車輛
    修繕完畢後之取車時而須請假4日，計損失工資12,000元等
    語，然為被告所否認。按損害賠償之債，以有損害之發生及
    有責任原因之事實，並二者之間，有相當因果關係為成立要
    件（最高法院48年臺上字第481 號判例意旨參照），亦即損
    害之發生，必基於侵權行為所導致，而有因果關係，方得據
    以主張損害賠償。本件原告陳宗德主張其因被告侵權而請求
    之鍍膜費用3,000元、租車代步25,500元、租車代步15日期
    間支出之油資為559元、工作損失12,000元部分，固據原告
    陳宗德提出相關單據為證（見本院卷第23至27頁），然查，
    系爭車輛並非原告陳宗德或原告聯泰鐵工所即徐春賢所有，
    且系爭車輛本係原告聯泰鐵工所即徐春賢向訴外人歐力士公
    司租賃使用，另歐力士公司債權讓與之範圍亦未及於汽車修
    繕即鍍膜部分，車輛之鍍膜部分亦非為一般車輛修繕之必要
    項目，且系爭車輛並非原告陳宗德所有或租賃使用，是難認
    原告陳宗德支出之鍍膜費用、租車費用、油資、車輛送修期
    間之工作損失等，與系爭車禍事故有相當因果關係，是原告
    此部分之請求，尚屬無據，無法准許。
　⑶再按慰藉金之賠償須以人格權遭遇侵害，使精神上受有痛苦
    為必要，其核給之標準固與財產上損害之計算不同，然非不
    可斟酌雙方身分資力與加害程度，及其他各種情形核定相當
    之數額（最高法院51年台上字第223號判例要旨參照）。本
    院審酌兩造身分、地位、經濟狀況，被告資力、原告陳宗德
    受傷情形、醫療狀況等情，認原告陳宗德請求被告賠償精神
    慰撫金3萬元尚屬過高，應以2萬元為適當，逾此請求，則屬
    無據。
　⑷基上，原告陳宗德得請求之金額為20,300元（計算式：20,00
    0元+300元＝20,300元）　
四、綜上所述，原告依侵權行為及債權讓與之法律關係，請求被
    告給付原告聯泰鐵工所即徐春賢103,000元；請求被告給付
    原告陳宗德20,300元，均為有理由，應予准許。逾此部分之
    請求（即原告陳宗德其餘請求部分），則屬無據，應予駁回
    。
五、本件事證已臻明確，兩造其餘攻擊防禦方法及所舉證據，經
    審酌結果，與本件判決結論均無影響，爰不一一論述，附此
    敘明。
六、本件原告勝訴部分，係就民事訴訟法第427條第1項訴訟適用
    簡易程序為被告敗訴之判決，爰依民事訴訟法第389條第1項
    第3 款規定，依職權宣告假執行。
七、訴訟費用負擔之依據：民事訴訟法第79條。
中　　華　　民　　國　　111 　年　　10　　月　　28　　日
                      臺灣臺中地方法院臺中簡易庭
                                  法　官　張清洲
以上為正本係照原本作成。
如不服本判決，應於送達後20日內，向本院提出上訴狀並表明上
訴理由，如於本判決宣示後送達前提起上訴者，應於判決送達後
20日內補提上訴理由書（須附繕本）。如委任律師提起上訴者，
應一併繳納上訴審裁判費。
中　　華　　民　　國　　111 　年　　10　　月　　28　　日
                                  書記官  陳慧津